臺灣士林地方法院刑事判決　　　　　　100年度審訴字第215號
公　訴　人　臺灣士林地方法院檢察署檢察官
被　　　告　林秀蓉
上列被告因違反毒品危害防制條例案件，經檢察官提起公訴（10
0 年度毒偵字第329 號），被告於本院準備程序中就被訴事實為
有罪陳述，經本院合議庭裁定由受命法官獨任行簡式程序審理，
並判決如下：
    主  文
林秀蓉施用第一級毒品，累犯，處有期徒刑玖月，扣案之海洛因
殘渣袋肆個及分裝勺壹支均沒收；又施用第二級毒品，累犯，處
有期徒刑伍月，扣案之甲基安非他命殘渣袋貳個、分裝勺壹支、
吸食器壹組及玻璃球肆個均沒收。應執行有期徒刑壹年，扣案之
海洛因殘渣袋肆個、甲基安非他命殘渣袋貳個、分裝勺壹支、吸
食器壹組及玻璃球肆個均沒收。
    事  實
一、林秀蓉前因施用毒品案件，經臺灣臺北地方法院以91年度毒
    聲字第2425號裁定送觀察、勒戒後，認無繼續施用毒品之傾
    向，已於民國92年5 月13日執行完畢釋放出所，並由臺灣臺
    北地方法院檢察署檢察官以92年度毒偵緝字第105 號為不起
    訴處分確定。復於前開觀察、勒戒執行完畢釋放後5 年內之
    95年間，因連續施用第一級、第二級毒品案件，經本院以95
    年度訴字第1105號判決各判處有期徒刑8 月、4 月，應執行
    有期徒刑10月確定，嗣經本院以96年度聲減字第462 號裁定
    各減刑為有期徒刑4 月、2 月，應執行有期徒刑5 月確定，
    於96年7 月16日縮刑期滿執行完畢；再因施用第一級、第二
    級毒品案件，經本院以96年度訴字第873 號判決各判處有期
    徒刑8 月、4 月，應執行有期徒刑10月，並經臺灣高等法院
    以97年度上訴字第4095號、最高法院以98年度臺上字第222
    號等判決駁回上訴確定，已於99年1 月25日縮刑期滿執行完
    畢。詎仍未悛悔，復基於施用第一級毒品海洛因、第二級毒
    品甲基安非他命之犯意，先於100 年1 月27日15時許，在其
    位於臺北市○○區○○街61巷15號住處，以針筒注射方式，
    施用第一級毒品海洛因1 次，再於同日16時許，在上址住處
    ，以將甲基安非他命置於玻璃球內燒烤後吸食煙霧之方式，
    施用第二級毒品甲基安非他命1 次。嗣於同日22時許，為警
    持搜索票在上址住處查獲，並當場扣得其所有供本件施用毒
    品所用之海洛因殘渣袋4 個、甲基安非他命殘渣袋2 個、分
    裝勺1 支、吸食器1 組及玻璃球4 個等物，經警採集其尿液
    送驗，始查悉上情。
二、案經新北市政府警察局蘆洲分局報請臺灣士林地方法院檢察
    署檢察官偵查起訴。
    理  由
一、上揭事實，業據被告林秀蓉於警詢、偵查中、本院準備程序
    及審理時均已坦承不諱（分見偵卷第17頁、第44頁，本院卷
    第18頁背面、第20頁背面），且被告為警查獲後經警所採集
    之尿液，經送臺灣檢驗科技股份有限公司以酵素免疫分析法
    初驗後，再以氣相層析質譜儀法複驗，證實該尿液呈嗎啡及
    甲基安非他命陽性反應，此有該公司100 年2 月17日濫用藥
    物檢驗報告影本、新北市政府警察局蘆洲分局偵辦毒品案件
    尿液代號對照表影本及臺北縣政府警察局查獲毒品案件尿液
    檢體監管紀錄表影本各1 紙在卷可稽（見偵卷第64至65頁、
    第68頁），此外，並有查獲之海洛因殘渣袋4 個、甲基安非
    他命殘渣袋2 個、分裝勺1 支、吸食器1 組及玻璃球4 個等
    物扣案可資佐證，足認被告前開自白與事實相符，應可採信
    ，本案事證至為明確，被告犯行堪予認定，應依法論科。
二、按毒品危害防制條例於92年7 月9 日修正公布，自93年1 月
    9 日施行，其中第20條、第23條將施用毒品之刑事處遇程序
    區分為「初犯」、「5 年內再犯」、「5 年後再犯」。依其
    立法理由之說明：「初犯」，經觀察、勒戒或強制戒治，應
    為不起訴處分或不付審理之裁定；經觀察、勒戒或強制戒治
    執行完畢釋放後，「5 年內再犯」者，因其再犯率甚高，原
    實施之觀察、勒戒及強制戒治既已無法收其實效，爰依法追
    訴或裁定交付審理。至於經觀察、勒戒或強制戒治執行完畢
    釋放，「5 年後再犯」者，前所實施之觀察、勒戒或強制戒
    治已足以遮斷其施用毒品之毒癮，為期自新及協助其斷除毒
    癮，仍用「初犯」規定，先經觀察、勒戒或強制戒治之程序
    。從而，依修正後之規定，祇於「初犯」及「5 年後再犯」
    2 種情形，有其追訴條件之限制，即須於初犯經觀察、勒戒
    或強制戒治釋放後，5 年內均無施用毒品之行為，始能認其
    前所實施之觀察、勒戒或強制戒治已足遮斷毒癮，而得於5
    年後再犯時，再予適用初犯之規定，重行觀察、勒戒等程序
    。倘5 年內已經再犯，經依法再為保安處分或追訴處罰，縱
    其第3 次（或第3 次以上）施用毒品之時間，在初犯之保安
    處分執行完畢釋放5 年以後，即與「5 年後再犯」之情形有
    別，且因已於「5 年內再犯」，顯見其再犯率甚高，原實施
    觀察、勒戒或強制戒治，已無法收其實效，自無再經觀察、
    勒戒及強制戒治之必要，應由檢察官逕行起訴，始符新法修
    正之本旨（最高法院95年第7 次刑事庭會議決議、97年度臺
    非字第540 號判決參照）。查，本案被告前因施用毒品案件
    ，經法院裁定送觀察、勒戒，並於執行完畢後5 年內再犯施
    用毒品罪，業經追訴及判處罪刑確定等情，有臺灣高等法院
    被告前案紀錄表在卷可稽，是被告本件所為各次施用毒品之
    犯行，距離前開觀察、勒戒執行完畢釋放雖均已逾5 年，惟
    被告於上開觀察、勒戒執行完畢後5 年內，既已再犯施用毒
    品罪，並經追訴、處罰，揆諸前揭說明，其本件犯行即與毒
    品危害防制條例第20條第3 項所稱之「5 年後再犯」有別，
    是公訴人依法追訴，於法並無不合，本院自應依法論科。
三、核被告林秀蓉所為，係犯毒品危害防制條例第10條第1 項之
    施用第一級毒品罪及同條例第10條第2 項之施用第二級毒品
    罪。其於施用前持有海洛因及甲基安非他命之低度行為，各
    應為施用之高度行為所吸收，均不另論罪。被告所犯上開2
    罪，犯意各別，行為互殊，應予分論併罰。又被告有如事實
    欄所載前案科刑及執行之情形，有臺灣高等法院被告前案紀
    錄表附卷可參，其於有期徒刑執行完畢後5 年內，故意再犯
    本案有期徒刑以上之各罪，均為累犯，各應依刑法第47條第
    1 項之規定加重其刑。爰審酌被告曾因施用毒品犯行而送觀
    察、勒戒及法院判處罪刑確定，仍不知悛悔，復再施用第一
    級、第二級毒品，顯見其無戒絕之決心，惟念其施用毒品乃
    戕害自己身心健康，尚未危及他人，並考量其犯後坦承犯行
    之犯後態度，兼衡其犯罪之動機、目的、生活狀況、智識程
    度等一切情狀，各量處如主文所示之刑，並定其應執行之刑
    ，以示懲儆。至扣案之海洛因殘渣袋4 個、甲基安非他命殘
    渣袋2 個、分裝勺1 支、吸食器1 組及玻璃球4 個等物，均
    係被告所有且供本案施用毒品犯行所用之物，業據其供承在
    卷，爰均依刑法第38條第1 項第2 款之規定宣告沒收，另扣
    案之門號0000000000號行動電話1 具（含SIM 卡1 張）與本
    案被告施用毒品犯行無關，自無從宣告沒收，附此敘明。
據上論斷，應依刑事訴訟法第273 條之1 第1 項、第299 條第1
項前段，毒品危害防制條例第10條第1 項、第2 項，刑法第11條
前段、第47條第1 項、第51條第5 款、第38條第1 項第2 款，判
決如主文。
本案經檢察官朱學瑛到庭執行職務。
中    華    民    國    100     年    4    月   29    日
                  刑事第一庭法  官  莊明達
以上正本證明與原本無異。
如不服本判決應於收受判決後10日內向本院提出上訴書狀，並應
敘述具體理由；其未敘述上訴理由者，應於上訴期間屆滿後20日
內向本院補提理由書。
                            書記官  陳麗津
中    華    民    國    100     年    4    月   29    日
附錄本件論罪科刑依據法條全文
毒品危害防制條例第10條
施用第一級毒品者，處6 月以上 5 年以下有期徒刑。
施用第二級毒品者，處3 年以下有期徒刑。